【裁判字號】    95,訴,2962
【裁判日期】    951026
【裁判案由】    毒品危害防制條例
【裁判全文】
臺灣板橋地方法院刑事判決              95年度訴字第2962號
公  訴  人  臺灣板橋地方法院檢察署檢察官
被      告  甲○○
上列被告因違反毒品危害防制條例案件，經檢察官提起公訴（95
年度毒偵字第5588號），本院依簡式審判程序審理，判決如后：
    主  文
甲○○施用第一級毒品，累犯，處有期徒刑捌月；又施用第二級
毒品，累犯，處有期徒刑伍月。應執行有期徒刑壹年。
    事  實
一、甲○○曾於民國92年間因竊盜案件，經本院判處有期徒刑八
    月確定；又於92年間因違反毒品危害防制條例案件，經本院
    判處有期徒刑一年二月確定；甲○○所犯前揭二案接續執行
    ，於94年12月31日縮刑期滿執行完畢。甲○○前因施用毒品
    案件，經臺灣桃園地方法院依檢察官聲請以89年度毒聲字第
    3084號裁定送勒戒處所觀察、勒戒後，認有繼續施用毒品之
    傾向，而由臺灣桃園地方法院以89年度毒聲字第4261號裁定
    令入戒治處所施以強制戒治，於90年1 月4 日因停止戒治付
    保護管束而經釋放出所，復於90年6 月25日保護管束期滿執
    行完畢，並由臺灣桃園地方法院檢察署檢察官於90年7 月10
    日以90年度戒偵字第656 號不起訴處分書為不起訴處分確定
    在案，詎甲○○復基於施用第一級毒品海洛因之犯意，於95
    年8 月6 日，在臺北縣三峽鎮○○路81巷1 號，以將海洛因
    放在注射針筒內施打方式，施用海洛因一次；甲○○又基於
    施用第二級毒品安非他命之犯意，於95年8 月6 日，在臺北
    縣三峽鎮○○路81巷1 號，以將安非他命置於玻璃球吸食器
    內燒烤而吸取煙霧之方式，施用安非他命一次。嗣於95年8
    月7 日21時30分許，在臺北縣三峽鎮○○路81巷1 號，為警
    查獲甲○○。
二、案經臺北縣政府警察局汐止分局報請臺灣板橋地方法院檢察
    署檢察官偵查起訴，於準備程序進行中，甲○○就被訴事實
    為有罪之陳述，經告知甲○○簡式審判程序之旨，並聽取當
    事人之意見後，裁定進行簡式審判程序。
    理  由
一、上揭事實，業據被告甲○○於本院審理時坦承不諱，而被告
    為警查獲後所採之尿液，經送臺灣檢驗科技股份有限公司檢
    驗，均呈安非他命陽性反應及鴉片類陽性反應，有該公司95
    年8 月25日濫用藥物尿液檢驗報告一份在卷可憑。而被告前
    因施用毒品案件，經臺灣桃園地方法院依檢察官聲請以89年
    度毒聲字第3084號裁定送勒戒處所觀察、勒戒後，認有繼續
    施用毒品之傾向，而由臺灣桃園地方法院以89年度毒聲字第
    4261號裁定令入戒治處所施以強制戒治，於90年1 月4 日因
    停止戒治付保護管束而經釋放出所，復於90年6 月25日保護
    管束期滿執行完畢，並由臺灣桃園地方法院檢察署檢察官於
    90年7 月10日以90年度戒偵字第656 號不起訴處分書為不起
    訴處分確定在案，嗣復於92年5 月17日起至93年4 月3 日止
    連續施用海洛因、安非他命，業經本院以93年度訴緝字第80
    號刑事判決判處應執行有期徒刑一年二月確定，有本院93年
    度訴緝字第80號判決電腦列印本，及臺灣高等法院被告前案
    紀錄表附卷可稽。是本件事證明確，被告犯行堪以認定，應
    予依法論處。
二、按92年7 月9 日新修正之毒品危害防制條例刪除二犯及三犯
    之規定，一改修法前繁雜之處遇程序，僅將施用毒品者簡化
    區分為初犯、再犯，並認施用毒品者係屬病患性犯人，以觀
    察、勒戒戒除其身癮，並以強制戒治去除其心癮。經觀察、
    勒戒或強制戒治執行完畢釋放後，若係五年後再犯該條例第
    10條施用毒品罪者，與同條例第20條第1 項、第2 項關於「
    初犯」之處理方式相同，檢察官應先聲請法院裁定令被告入
    勒戒處所觀察、勒戒，並視有無繼續施用毒品傾向，決定應
    予釋放、為不起訴之處分，或應聲請法院裁定令入勒戒處所
    強制戒治；若係五年內「再犯」同條例第10條施用毒品罪者
    ，依同條例第23條第2 項規定，檢察官則應依法追訴。觀諸
    該條例第20條第3 項之修正理由：「觀察、勒戒或強制戒治
    五年後再犯者，顯見前所實施之觀察、勒戒或強制戒治已足
    以遮斷其施用毒品之癮，為期自新及協助其戒除毒癮，對此
    五年後再犯者，爰明定仍適用初犯之規定，先經觀察、勒戒
    、強制戒治之程序。」及同條例第23條第2 項之修正理由：
    「為配合簡化施用毒品犯之刑事處遇程序，並鑑於經觀察、
    勒戒或強制戒治執行完畢釋放後五年內再犯者，其再犯率甚
    高，原據以實施之觀察、勒戒及強制戒治既已無法收其實效
    ，自應施以刑事處遇。」顯然如施用毒品者係前經觀察、勒
    戒或強制戒治等治療程序執行完畢五年後，始再施用毒品之
    「初犯」，因前所執行之觀察、勒戒或強制戒治已足收戒除
    毒癮之效，自應重新執行觀察、勒戒或強制戒治等治療程序
    ，並於治療程序執行完畢後，由檢察官為不起訴處分，毋庸
    對之追訴處罰；反之，在「再犯」之情形，因其先前所為治
    療程序顯未能收戒斷毒癮之效，且考量施用毒品者之再犯率
    偏高，乃簡化其刑事處遇程序，而逕予追訴處罰，不再施以
    治療程序。參酌上開立法理由，修正毒品危害防制條例就施
    用毒品者，祇於「初犯」及「五年後再犯」二種情形，有其
    追訴條件之限制，即須於初犯經觀察、勒戒或強制戒治釋放
    後，五年內均無施用毒品之行為，始能認其前所實施之觀察
    、勒戒或強制戒治已足遮斷毒癮，而得於五年後再犯時，再
    予適用初犯之規定，重行觀察、勒戒等程序。倘五年內已經
    再犯，被依法追訴處罰，縱其第三次（或第三次以上）施用
    毒品之時間在初犯釋放五年以後，即與「五年後再犯」之情
    形有別，且因已於「五年內再犯」，顯見其再犯率甚高，原
    實施觀察、勒戒或強制戒治，已無法收其實效，而無五年戒
    斷期之存在，自無再經觀察、勒戒及強制戒治之必要，應由
    檢察官逕行起訴，始符新法修正之本旨（最高法院95年度台
    非字第59號判決、同院95年度台非字第65號判決可資參照）
    。本件被告甲○○前因施用毒品案件，經送戒治處所強制戒
    治，嗣經停止戒治，所餘期間付保護管束，而於90年1 月4
    日出所，嗣於90年6 月25日保護管束期間屆滿，復於92年5
    月17日起至93年4 月3 日止連續施用海洛因、安非他命，業
    經本院以93年度訴緝字第80號刑事判決判處應執行有期徒刑
    一年二月確定，業如前述，則被告既曾於強制戒治執行完畢
    釋放後五年內再犯施用毒品案件，並經判刑確定，揆諸上開
    說明，被告於95年8 月6 日犯本件施用毒品之行為，自與毒
    品危害防制條例第20條第3 項所規定「五年後再犯」之情形
    不合，檢察官提起本件公訴，於法尚無不合，合先敘明。核
    被告甲○○所為，係犯毒品危害防制條例第10條第1 項之施
    用第一級毒品罪及同條例第10條第2 項之施用第二級毒品罪
    。其持有海洛因及安非他命之低度行為，為施用之高度行為
    所吸收，不另論罪。復查，被告曾於92年間因竊盜案件，經
    本院判處有期徒刑八月確定；又於92年間因違反毒品危害防
    制條例案件，經本院判處有期徒刑一年二月確定；被告所犯
    前揭二案接續執行，於94年12月31日縮刑期滿執行完畢，有
    臺灣板橋地方法院檢察署刑案資料查註紀錄表及臺灣高等法
    院被告前案紀錄表各一份可按，其於五年之內再犯有期徒刑
    以上之施用第一級毒品罪及施用第二級毒品罪，為累犯，應
    依刑法第47條第1 項之規定加重其刑。而被告所犯前開施用
    第一級毒品罪及施用第二級毒品罪二罪間，犯意各別，構成
    要件互異，應予分論併罰。爰審酌被告犯後業已坦承不諱，
    態度尚稱良好，施用毒品之犯行係戕害其自身，對社會治安
    尚非危害甚鉅，兼衡被告犯罪之動機、目的、手段、所生危
    害等一切情狀，分別量處如主文所示之刑，並定其應執行刑
    ，以示懲儆。至扣案之注射針筒一支、分裝空袋一百六十八
    個、海洛因十九包（總毛重11.1公克）、毒品殘渣袋一個，
    被告均否認與其前揭施用毒品犯行有何關聯，亦無其他證據
    足資證明與被告前揭施用毒品犯行有所關聯，自不予宣告沒
    收。
據上論斷，應依刑事訴訟法第273 條之1 第1 項、第299 條第1
項前段，毒品危害防制條例第10條第1 項、第2 項，刑法第11條
前段、47條第1 項、第51條第5 款，判決如主文。
本案經檢察官黃仙宜到庭執行職務。
中    華    民    國    95    年    10    月    26    日
                  刑事第十四庭  法  官  林海祥
上列正本證明與原本無異。
如不服本判決，應於判決送達後10日內向本院提出上訴狀（應附
繕本），上訴於臺灣高等法院。
                                書記官  陳金鳳
中    華    民    國    95    年    10    月    26    日
附錄本案論罪科刑法條全文：
毒品危害防制條例第10條
施用第一級毒品者，處 6 月以上 5 年以下有期徒刑。
施用第二級毒品者，處 3 年以下有期徒刑。


司法院資訊處製作；財團法人民間司法改革基金會備份。
